---
title: "Untitled"
output: html_document
date: "2024-08-26"
---

```{r setup, include=FALSE}
knitr::opts_chunk$set(echo = TRUE)
```

```{r}
rm(list = ls())
library(openxlsx) 
library(readxl)
library(tidyr)
library(dplyr)
```


# CARGA DE LA BBDD
```{r}
datos <- read_excel("C:/Users/Usuario/Desktop/tfg/24370 (1).xls", skip = 8, n_max = 17)
colnames(datos)[1] = "CCAA"
```


# Transformamos la BBDD
```{r}
datos <- pivot_longer(datos, cols = - "CCAA", names_to = "Año", values_to = "Saldo_Migratorio")
colnames(datos)[1] = "CCAA"
```


# PREDICCIÓN


## Cargamos las librerías necesarias para la predicción
```{r}
library(forecast)
library(tseries)
library(dplyr)
```

## Realizamos la predicción para 2020 y 2021
```{r}
# Paso 1: Creamos un data frame vacío para guardar los resultados
resultados <- data.frame(Comunidad_Autonoma = character(),
                         Año = integer(),
                         Prediccion_Saldo_Migratorio = numeric(),
                         Modelo_ARIMA = character(), 
                         stringsAsFactors = FALSE)

# Paso 2: Sacamos una lista de las comunidades autónomas
comunidades <- unique(datos$CCAA)

# Paso 3: Hacemos la predicción del saldo migratorio para cada comunidad autónoma
for (Comunidad_Autonoma in comunidades) {
  
  ## 3.1 Filtramos los datos para la Comunidad Autónoma seleccionada
  Comunidad_Autonoma_data <- subset(datos, CCAA == Comunidad_Autonoma)
  
  ## 3.2 Convertimos estos datos filtrados a fromato Time Series
  ts_data <- ts(Comunidad_Autonoma_data$Saldo_Migratorio, start = c(2008), frequency = 1)
  
  ## 3.3 Ajustamos un modelo ARIMA
  fit <- auto.arima(ts_data)
  
  ## 3.4. Extraemos los términos p, d, y q
  order <- arimaorder(fit)
  modelo_arima <- paste0("ARIMA(", order[1], ",", order[2], ",", order[3], ")")
  
  ## 3.4 Hacemos la predicción para 2020 y 2021
  predicciones <- forecast(fit, h = 2)
  predicciones <- round(as.numeric(predicciones$mean),0)
  
  ## 3.5 Creamos un dataframe de los resultados para la Comunidad Autónoma seleccionada
  Comunidad_Autonoma_results <- data.frame(Comunidad_Autonoma = Comunidad_Autonoma,
                                  Año = c(2020, 2021),
                                  Prediccion_Saldo_Migratorio = predicciones,
                                  Modelo_ARIMA = c(modelo_arima, modelo_arima))
  
  ## 3.6: Añadimos los resultados de cada Comunidad Autónoma al dataframe creado en el Paso 1
  resultados <- rbind(resultados, Comunidad_Autonoma_results)
}

```


## Transformamos el dataframe para que quede en el formato que queremos
```{r}
# Transformamos el dataframe de formato largo a formato ancho
resultados <- resultados %>%
  pivot_wider(
    names_from = Año, 
    values_from = Prediccion_Saldo_Migratorio,
    names_prefix = "Prediccion_Saldo_Migratorio_"
  ) %>%
  select(Comunidad_Autonoma, Prediccion_Saldo_Migratorio_2020, Prediccion_Saldo_Migratorio_2021, Modelo_ARIMA)
```


## Guardamos los resultados en un Excel
```{r}
write.xlsx(resultados, file = "C:/Users/Usuario/Desktop/tfg/Predicciones_Saldo_Migratorio.xlsx")
```



# MAPAS

## Cargamos los datos y las librerías necesarias
```{r}
rm(list = ls())
library(sf)
library(ggplot2)
library(rnaturalearth)
library(rnaturalearthdata)
library(dplyr)
library(RColorBrewer)

mapas <- read_excel("C:/Users/Usuario/Desktop/tfg/24370 (1) (1).xls", skip=8,n_max=17)
colnames(mapas) <- c("Comunidad_Autonoma", "Saldo_Migratorio_2020", "Saldo_Migratorio_2021")
  
mapaspred <- read_excel("C:/Users/Usuario/Desktop/tfg/Predicciones_Saldo_Migratorio.xlsx")

# Cambiamos el nombre de las Comunidades Autónomas para que coincida con la función que usaremos a continuación
mapas$Comunidad_Autonoma <- c("Andalucía", "Aragón", "Asturias", "Islas Baleares", "Canary Is.", "Cantabria", "Castilla y León", "Castilla-La Mancha", "Cataluña", "Valenciana", "Extremadura", "Galicia", "Madrid", "Murcia", "Foral de Navarra", "País Vasco", "La Rioja")
mapaspred$Comunidad_Autonoma <- c("Andalucía", "Aragón", "Asturias", "Islas Baleares", "Canary Is.", "Cantabria", "Castilla y León", "Castilla-La Mancha", "Cataluña", "Valenciana", "Extremadura", "Galicia", "Madrid", "Murcia", "Foral de Navarra", "País Vasco", "La Rioja")
```


## Comparación del saldo migratorio para 2020 Vs Predicción 2020
```{r}
# SALDO REAL 2020
## Obtenemos datos geoespaciales de España con sus divisiones administrativas
spain <- ne_states(country = "spain", returnclass = "sf")

## Creamos un nuevo dataframe solo con los datos que queremos graficar
saldo_real_2020 <- data.frame(
  region = mapas$Comunidad_Autonoma,
  value = mapas$Saldo_Migratorio_2020
)

## Unimos los datos geoespaciales con los datos de valores
spain <- left_join(spain, saldo_real_2020, by = c("region" = "region"))

grafic_saldo_real_2020 <- ggplot(data = spain) +
  geom_sf(aes(fill = value), color = "black", lwd = 0.2) +
  scale_fill_gradientn(colors = brewer.pal(9, "YlGnBu"), na.value = "grey90", limits = c(-19300, 8000), breaks = c(5000, 0, -5000, -10000, -15000),
                       labels = c(5000, 0, -5000, -10000, -15000)) +
  theme_minimal() +
  labs(title = "Saldo Migratorio Real por Comunidades Autónomas en España 2020",
       fill = "Value")

# SALDO PREDICCIÓN 2020
## Obtenemos datos geoespaciales de España con sus divisiones administrativas
spain <- ne_states(country = "spain", returnclass = "sf")

## Creamos un nuevo dataframe solo con los datos que queremos graficar
saldo_predict_2020 <- data.frame(
  region = mapaspred$Comunidad_Autonoma,
  value = mapaspred$Prediccion_Saldo_Migratorio_2020
)

## Unimos los datos geoespaciales con los datos de valores
spain <- left_join(spain, saldo_predict_2020, by = c("region" = "region"))

grafic_saldo_predict_2020 <- ggplot(data = spain) +
  geom_sf(aes(fill = value), color = "black", lwd = 0.2) +
  scale_fill_gradientn(colors = brewer.pal(9, "YlGnBu"), na.value = "grey90", limits = c(-19300, 8000), breaks = c(5000, 0, -5000, -10000, -15000),
                       labels = c(5000, 0, -5000, -10000, -15000)) +
  theme_minimal() +
  labs(title = "Saldo Migratorio Predicho por Comunidades Autónomas en España 2020",
       fill = "Value")

# Visualización de los gráficos
grafic_saldo_real_2020
grafic_saldo_predict_2020
```


## Comparación del saldo migratorio para 2021 Vs Predicción 2021
```{r}
# SALDO REAL 2021
## Obtenemos datos geoespaciales de España con sus divisiones administrativas
spain <- ne_states(country = "spain", returnclass = "sf")

## Creamos un nuevo dataframe solo con los datos que queremos graficar
saldo_real_2021 <- data.frame(
  region = mapas$Comunidad_Autonoma,
  value = mapas$Saldo_Migratorio_2021
)

## Unimos los datos geoespaciales con los datos de valores
spain <- left_join(spain, saldo_real_2021, by = c("region" = "region"))

palette <- brewer.pal(9, "Set3")
grafic_saldo_real_2021 <- ggplot(data = spain) +
  geom_sf(aes(fill = value), color = "black", lwd = 0.2) +
  scale_fill_gradientn(colors = brewer.pal(9, "YlGnBu"), na.value = "grey90", limits = c(-16100, 9200)) +
  theme_minimal() +
  labs(title = "Saldo Migratorio Real por Comunidades Autónomas en España 2021",
       fill = "Value")

# SALDO PREDICCIÓN 2021
## Obtenemos datos geoespaciales de España con sus divisiones administrativas
spain <- ne_states(country = "spain", returnclass = "sf")

## Creamos un nuevo dataframe solo con los datos que queremos graficar
saldo_predict_2021 <- data.frame(
  region = mapaspred$Comunidad_Autonoma,
  value = mapaspred$Prediccion_Saldo_Migratorio_2021
)

## Unimos los datos geoespaciales con los datos de valores
spain <- left_join(spain, saldo_predict_2021, by = c("region" = "region"))

palette <- brewer.pal(9, "Set3")
grafic_saldo_predict_2021 <- ggplot(data = spain) +
  geom_sf(aes(fill = value), color = "black", lwd = 0.2) +
  scale_fill_gradientn(colors = brewer.pal(9, "YlGnBu"), na.value = "grey90", limits = c(-16100, 9200)) +
  theme_minimal() +
  labs(title = "Saldo Migratorio Predicho por Comunidades Autónomas en España 2021",
       fill = "Value")

# Visualización de los gráficos
grafic_saldo_real_2021
grafic_saldo_predict_2021
```

## Guardamos los gráficos
```{r}
ggsave("C:/Users/Usuario/Desktop/tfg/mapa_saldo_real_2020.png", plot = grafic_saldo_real_2020)
ggsave("C:/Users/Usuario/Desktop/tfg/mapa_saldo_predict_2020.png", plot = grafic_saldo_predict_2020)
ggsave("C:/Users/Usuario/Desktop/tfg/mapa_saldo_real_2021.png", plot = grafic_saldo_real_2021)
ggsave("C:/Users/Usuario/Desktop/tfg/mapa_saldo_predict_2021.png", plot = grafic_saldo_predict_2021)
```

